最高法院刑事判決　　　　　　　　　　　　　　　九十三年度台上字第三四一一號
　　上　訴　人　甲○○
　　　　　　　　　　　　一樓）.
　　選任辯護人　張金盛律師
右上訴人因毀棄損壞案件，不服台灣高等法院中華民國九十年九月二十八日第二審更
審判決（九十年度上更(一)字第二八三號，起訴案號：台灣新竹地方法院檢察署八十六
年度偵字第七三二０、七六八一號），提起上訴，本院判決如左：
    主  文
原判決撤銷，發回台灣高等法院。
    理  由
本件原判決認定：上訴人甲○○於民國八十六年一月二十七日十一時許，以放火燃燒
方式，毀壞楊慶灝之祖父楊阿泉等五人所共有，現為楊慶灝所分管，但已閒置多時，
目前並無人居住，且四周空曠，位於新竹縣新豐鄉瑞興村五鄰八十三號（坐落地號為
同鄉○○段四十五號）之建築物，而達於喪失效用之程度等情。因而撤銷第一審之科
刑判決，改判仍論上訴人以毀壞他人建築物罪，處有期徒刑陸月，並諭知如易科罰金
之折算標準，及宣告緩刑貳年，固非無見。
惟按：(一)、刑法第三百五十三條第一項毀壞他人建築物罪之成立，須以對於建築物之
物質上加以破壞，致其效用之全部或一部喪失者為要件。依卷內資料，上訴人於原法
院前審即辯稱：伊拆除祖堂，依照客家人之習俗「過火」時，燒燬祖堂兩側廂房之屋
頂小洞各一……燒燬部分並未影響祖堂之安全使用，亦未影響祖堂屋頂之完整等語（
見上訴卷第二十至二十一頁），原判決對於上訴人此項辯解是否可採，及其究憑何項
證據，認定上訴人之行為已達於使上開建築物原有效用之全部或一部喪失之程度，並
未於理由內有所闡明，遽論上訴人以毀壞他人建築物罪，難謂無判決理由不備之違背
法令。(二)、毀壞他人建築物罪其毀壞行為之方法，雖無限制，然如為放火、決水者，
刑法第十一章公共危險罪設有特別規定，自應優先適用。又刑法第一百七十四條第一
項放火燒燬現未有人所在之他人所有建築物罪，因當然含有公共危險性質，故採抽象
危險制，不以致生公共危險之結果為必要。原判決認定上訴人以放火燃燒方式，毀壞
他人所有，現無人所在之前揭建築物等情，倘若不虛，其未依刑法第一百七十四條第
一項處斷，而論以同法第三百五十三條第一項之毀壞他人建築物罪，亦有判決適用法
則不當之違誤。上訴意旨雖未指摘及此，惟均為本院得依職權調查之事項，應認原判
決仍有撤銷發回之原因。
據上論結，應依刑事訴訟法第三百九十七條、第四百零一條，判決如主文。
中　　　華　　　民　　　國　　九十三　　年　　　七　　　月　　　七　　　日
                              最高法院刑事第九庭
                                  審判長法官  林　增　福
                                        法官  邵　燕　玲
                                        法官  陳　世　雄
                                        法官  張　春　福
                                        法官  吳　三　龍
      右正本證明與原本無異
                                              書  記  官
中　　　華　　　民　　　國　　九十三　　年　　　七　　　月　　　九　　　日
                                                                        Ｖ
